【裁判字號】    97,易,651
【裁判日期】    971231
【裁判案由】    違反性騷擾防治法
【裁判全文】
臺灣桃園地方法院刑事判決               97年度易字第651號
公  訴  人  臺灣桃園地方法院檢察署檢察官
被      告  丁○○
上列被告因違反性騷擾防治法案件，經檢察官提起公訴（97年度
偵字第1221號），本院判決如下：
    主  文
丁○○無罪。
    理  由
一、公訴意旨略以：被告丁○○於民國96年12月24日凌晨某時許
    ，在彰化縣彰化火車站搭乘莒光號火車北上（班次為莒光32
    班次，為高雄發車前往台北），於同日凌晨5 時4 分許，在
    該列火車停靠桃園縣中壢火車站（下稱中壢火車站）路段時
    ，在5 車車廂內，竟基於意圖性騷擾之犯意，趁同車乘客甲○（即移送書所稱3662H9211V，年籍資料詳卷，下稱甲 ○）
    在座位上打瞌睡不及抗拒之際，以手撫摸甲 ○左胸部後，旋
    即在中壢火車站下車，甲 ○隨即報警處理，始悉上情，因認
    被告丁○○涉犯性騷擾防治法第25條第1 項之罪嫌云云。
二、按被告未經審判證明有罪確定前，推定其為無罪；犯罪事實
    應依證據認定之，無證據不得認定犯罪事實，刑事訴訟法第
    154 條定有明文。又檢察官就被告犯罪事實，應負舉證責任
    ，並指出證明之方法，刑事訴訟法第161 條第1 項亦有明文
    規定。因此，檢察官對於起訴之犯罪事實，應負提出證據及
    說服之實質舉證責任。再刑事訴訟法上所謂認定犯罪事實之
    證據，係指足以證明被告確有犯罪行為之積極證據而言，該
    項證據必須適合於被告犯罪事實之認定，始得採為斷罪之資
    料；如未能發現相當證據，或證據不足以證明，自不能以推
    測或擬制之方法，以為裁判基礎；而認定犯罪事實所憑之證
    據，無論係直接證據或間接證據，其為訴訟上之證明，須於
    通常一般人均不致有所懷疑，而得確信其為真實之程度者，
    始得據為有罪之認定，倘其證明尚未達到此一程度，而有合
    理之懷疑存在，本諸無罪推定原則，自應為被告無罪之諭知
    ，最高法院69年臺上字第4913號、40年臺上字第86號、76年
    臺上字第4986號分別著有判例可資參照。
三、公訴人認被告涉犯前揭性騷擾防治法第25條第1 項之罪嫌，
    無非係以：被告於警詢偵查中供述其於上開時、地搭乘該班
    半次火車北上等節、證人即告訴人甲 ○於警詢及偵查中證述
    之情節、交通部臺灣鐵路管理局97年3 月25日鐵運調字第09
    70006029號函等為其主要論據。
四、訊據被告丁○○堅詞否認有何違反性騷擾防治法第25條第1
    項之犯行，辯稱：當天伊在搭火車前有喝了不到1 瓶的58度
    高粱酒，原本伊買莒光號30班次要從彰化北上新竹，但買票
    後先去上廁所，結果火車就開走了，剪票員說再幾分鐘還有
    一班莒光號，而且晚上空位很多，伊才搭32班次莒光號北上
    ，且伊因為喝酒，所以一上車就睡覺，且整路都在睡，並沒
    有醒過來，結果一醒來就聽見廣播說已經到中壢站，伊發覺
    坐過頭了，且因為火車停靠站的時間很短，就快要開走了，
    伊才急著要下車，伊並沒有摸甲 ○胸部，且伊下車後，當甲○叫月台上的人抓住伊說伊摸她的胸部時，伊還對甲 ○說伊
    沒有摸，要說就到派出所去說等語（見偵查卷第6 至8 、29
    、42頁，本院審易卷第22頁，本院卷第40至42、44、46頁）
    。經查：
  (一)被告於96年12月24日凌晨2 、3 時許，自彰化縣彰化火車站
    搭乘莒光號第32班次火車北上，於同日凌晨5 時04分許，該
    列火車停靠桃園縣中壢火車站時，被告自該車廂第5 車廂南
    側出口下車之際，遭甲 ○自後拉住，並報請站務人員逮捕等
    節，有被告警詢、偵查及本院審理時供承之情節（見偵查卷
    第6 至8 、29、42頁，本院卷第24、30頁），及證人即告訴
    人甲 ○、證人乙○○於警詢中陳述、偵查中結證及本院審理
    時結證情節、證人丙○○於偵查中結證及本院審理時結證之
    情節在卷可稽（見偵查卷第9 至17、35至36頁，本院卷第17
    至40頁），並有臺灣鐵路局火車票影本3 紙在卷可稽（見偵
    查卷第23頁）；而甲 ○、學妹乙○○與丙○○於上開時間同
    搭前揭火車班次北上，並同坐第5 車廂內，其中甲 ○係坐在
    該車廂靠近中央處之走道旁座位，而乙○○及丙○○分別坐
    在車廂南側出口旁之第49號（靠走道）、第51號（靠窗）座
    位等節，亦迭經證人甲 ○、乙○○、丙○○前揭證述在卷可
    稽，並有前揭臺灣鐵路局火車票影本2 紙在卷可稽，此部分
    事實，固堪認定。
  (二)而本案主要爭點厥為案發當時究否有人觸摸甲 ○胸部，及該
    摸甲 ○胸部者究否為被告，查：
  １據甲 ○於警詢中陳述：當時伊在打瞌睡，突然覺得被人蓄意
    摸胸，清醒後，伊見被告匆忙往伊後方走去，然後伊又看見
    學妹遭被告觸碰身體，伊才上前追被告，伊抓住被告右手臂
    質問他在剛剛做什麼，被告當時只說他要下車，伊問被告「
    你剛剛做什麼」，被告回答說「又沒做什麼」，伊便下車請
    站務人員抓住被告，伊認為當時除了伊外，學妹乙○○也遭
    被告騷擾等語（見偵查卷第11、12頁）；於97年1 月24日檢
    察官訊問時具結證稱：當時伊正在睡覺，伊感覺胸部被摸，
    伊醒來後，回頭看見被告往伊後方走去，且被告正將右手放
    在學妹乙○○胸前，伊便認為是被告蓄意摸胸，伊立刻起身
    上前抓住被告，伊問被告剛剛在做什麼，被告就只回答說他
    要下車，所以伊便請站務人員幫忙抓住被告等語（見偵查卷
    第36頁）；於本院審理時再具結證稱：當時火車已經停靠中
    壢站，伊當時閉目休息，並未睡著，伊感覺有人由下往上以
    手掌摸伊的胸部，但伊沒有看見是誰摸伊的胸部，也沒有看
    見摸伊胸部的是不是手掌，伊沒有辦法確定摸伊胸部的是不
    是手掌，但伊回頭一看，走道上只有被告1 人，被告當時手
    中還有拿外套，伊不確定被告究竟是不小心碰到伊胸部還是
    故意的，伊繼續注視他幾秒鐘，就看到被告將右手伸向乙○○胸前掃過去的樣子，看起來像是有摸胸，伊覺得被告是故
    意的，而當時伊與乙○○座位約距5 、6 排，伊馬上起身去
    抓被告，伊抓住被告後，便問被告在幹什麼，被告回答說沒
    有、他要下車，被告當時樣子看起來像是剛睡醒、沒有精神
    ，乙○○和丙○○也都醒過來，伊問乙○○剛才被告有無觸
    摸乙○○的胸部，乙○○說她沒有感覺到，被告就說他要下
    車並動一下手臂，伊不知道該怎麼辦，才鬆手讓被告下車，
    伊跟著被告下車並請站務人員幫忙抓住被告等語（見本院卷
    第31至40頁）；告訴人甲 ○雖證稱其當時胸部有遭觸碰感，
    惟甲 ○並未看見何人摸其胸，亦無法確定觸碰其胸部究否為
    「手掌」，則當時究否有人蓄意以手掌摸其胸部，已非無疑
    ；況甲 ○當時既在休息、睡覺狀態中，其感覺敏銳度應較正
    常清醒時為低，又焉能僅憑其當時感覺，即斷認有人蓄意以
    手掌撫摸其胸部？況且，甲 ○係因為醒來時回頭一看，始見
    被告正準備要下車，則被告究竟有無行經甲 ○身旁走道，亦
    乏具體證明，是縱有人蓄意摸甲 ○胸部，亦無法排除係甲 ○
    鄰近座位之他人所為之合理懷疑；而當時車廂內既非僅有被
    告1 名乘客（見本院卷第29頁），又遑論認定摸其胸部者係
    剛睡醒的被告？再者，甲 ○既未目睹被告摸其胸部，僅因醒
    來後回頭見走道上只有被告1 人正要匆忙下車，則甲 ○所指
    被告摸其胸部一節，亦無非臆測之詞。況據證人乙○○於警
    詢、偵查、本院審理時均結證稱：當時火車已經停靠中壢站
    ，伊正在睡覺，並未看見被告有對甲 ○作不禮貌行為，伊也
    並無感覺胸部遭人觸碰，伊聽見甲 ○大叫你在做什麼時才醒
    來，醒來時看見被告行經伊右側之走道正準備要下車，甲 ○
    就站在被告後面要阻止他下車，甲 ○問被告在做什麼，被告
    回答說他要下車，甲 ○就跟著被告下車，並叫站務人員抓住
    被告等語（見偵查卷第16、36頁，本院卷第17至25頁）；及
    證人丙○○於偵查、本院審理時亦結證稱：當時火車已經停
    靠中壢站，伊正在睡覺，伊聽見甲 ○對被告說「你剛剛在幹
    什麼」伊才醒來，伊並未看見被告對甲 ○性騷擾，亦未看見
    被告有將手伸到乙○○胸前的情形，伊醒來時看見被告站在
    乙○○右手邊的走道上正要下車，甲 ○就站在被告後面，被
    告當時回答甲 ○說他沒做什麼，甲 ○就說被告摸她的胸部，
    被告堅持說他沒有，且說他要下車等語（見偵查卷第36頁，
    本院卷第25至31頁），證人乙○○、丙○○均未見被告有何
    觸碰甲 ○胸部或自承觸碰甲 ○胸部之情形。甚且，告訴人甲○所指目睹被告摸乙○○胸部一節，亦迭經證人乙○○前揭
    於警詢、偵查、本院審理時結證時否認稱：伊並未有遭人摸
    胸的感覺等語在卷，而證人乙○○為甲 ○之同校學妹，且與
    被告夙不認識，乙○○斷不可能為迴護被告而故作不利於甲○之相反說詞，是證人乙○○所稱並未感覺到被告摸其胸部
    一節，應屬真實，則以甲 ○所稱目睹被告將手伸向乙○○掃
    去，伊始才上前抓住被告並大叫等節以觀，苟被告當時真有
    撫摸、性騷擾乙○○胸部之犯意，則在甲 ○上前制止並大叫
    之前，被告大有充裕時間撫摸乙○○胸部，惟乙○○始終並
    未感覺到胸部遭人撫摸，則甲 ○所稱「目睹」被告摸乙○○
    胸部之情節，實存有誤判之高度可能性，又焉能僅以甲 ○具
    有瑕疵之單一指述，遽認被告確有撫摸其胸部之犯行？再甲○於97年3 月14日檢察官訊問時雖又結證稱：伊當時沒有睡
    覺，伊的眼睛往窗外看等語（見偵查卷第49頁），則甲 ○既
    未睡著，且眼睛朝窗外看，理當更應能夠目睹觸碰其胸部者
    究為何物、何人，又豈會如其所述「伊沒有看見是誰摸伊的
    胸部，也沒有看見摸伊胸部的是不是手掌，伊沒有辦法確定
    摸伊胸部的是不是手掌」，而始終、根本未能目睹被告手摸
    其胸部之情形？本件案發當時究否有人觸摸甲 ○胸部，及該
    摸甲 ○胸部者究否為被告，均非無疑，尚不能僅以甲 ○具有
    瑕疵且無佐證之單一指述，而遽為被告不利之認定。
  ２而被告所辯其搭車前飲酒、搭錯車、睡過站，始匆忙下車等
    節，亦有被告之臺灣鐵路局火車票1 紙載明為同日凌晨相近
    時段由彰化至新竹之另一莒光號30班次火車一節可證（見偵
    查卷第23頁），且據證人甲 ○於本院審理時亦結證稱：被告
    當時看起來的樣子就像剛睡醒、沒有精神等語（見本院卷第
    37、39頁），而被告遭站務人員逮捕後，經送警處理，為警
    於同日上午8 時26分許對之施以酒測，測得其吐氣中所含酒
    精濃度值每公升高達0.93毫克一情，亦有內政部警政署鐵路
    警察局第一警務當事人酒精測定紀錄表1 紙在卷可稽（見偵
    查卷第21頁），可知被告在案發當時凌晨5 時許之酒醉程度
    更勝於此；再被告於偵訊中所供其記憶中車廂座椅面向為朝
    南，與交通部臺灣鐵路管理局97年3 月25日鐵運調字第0970
    006029號函1 紙所載該車廂座椅係朝北之實際情形相反（見
    偵查卷第50頁、55頁），亦足徵被告當時確有酒醉、剛睡醒
    且辨識、記憶不清楚之情形，適可佐證被告前揭所辯，應非
    虛妄之詞，則被告於此酒醉、搭錯車、睡過站、且匆忙下車
    之情形下，是否有充裕之時間及精力對他人為性騷擾之行為
    ，亦非無疑。至公訴人雖又以：一般人若趕著下車，應是直
    接從前門下車，與被告下車行徑不同，可見甲 ○指訴確實有
    據云云，惟被告既剛睡醒，渠發覺坐過站而急欲下車，亦為
    常情，尚不能僅以其急欲下車之狀，或其未從距離較近之前
    方（即北側）車門下車，即推測其有何性騷擾侵害甲 ○之行
    為，更屬當然，公訴人此部分所指，亦難作不利被告之認定
    。
  ３至公訴人所舉被告於警詢、偵查中之供述，僅能證明被告於
    上開時、地搭乘該班半次火車北上之事實；而交通部臺灣鐵
    路管理局97年3 月25日鐵運調字第0970006029號函，亦僅能
    證明火車座位之方向，均不能證明被告犯罪。
五、綜上所述，被告上開所辯，尚非子虛，本件案發當時究否有
    人觸摸甲 ○胸部，及該摸甲 ○胸部者究否為被告，既均存有
    合理之懷疑存在，即不能僅以告訴人具有瑕疵且無佐證之單
    一指述遽認被告犯罪，而公訴人所舉其餘證據，均不足證明
    被告有起訴意旨所載犯行。此外，復查無其他積極確切之證
    據足資認定被告有起訴之犯行，均不能證明被告犯罪，揆諸
    上開說明，即應諭知被告無罪之判決。
據上論斷，應依刑事訴訟法第301 條第1 項前段，判決如主文。
本案經檢察官陳仁傑到庭執行職務。
中    華    民    國    97    年    12    月    31    日
                  刑事第九庭    法  官  蘇琬能
以上正本證明與原本無異。
如不服本判決應於收受判決後10日內向本院提出上訴書狀，並應
敘述具體理由。其未敘述上訴理由者，應於上訴期間屆滿後20日
內向本院補提理由書 (均須按他造當事人之人數附繕本)「 切勿
逕送上級法院」。
                                書記官  許家慧
中    華    民    國    97    年    12    月    31    日


司法院資訊處製作；財團法人民間司法改革基金會備份。
